臺灣臺北地方法院民事判決
111年度訴字第1352號
原      告  林清雄  
訴訟代理人  王勝彥律師
被      告  鄭淳池  



上列當事人間遷讓房屋等事件，本院於民國111年9月6日言詞辯
論終結，判決如下：
    主  文
被告應將門牌號碼臺北市○○區○○○路○段○○○巷○○號三樓房屋騰空
遷讓返還予原告。
被告應給付原告新臺幣貳拾柒萬元，及自民國一一Ｏ年十二月十
九日起至清償日止，按週年利率百分之五計算之利息。
被告應自民國一一Ｏ年十二月十九日起至騰空遷讓返還第一項房
屋之日止，按月給付原告新臺幣玖萬元。
原告其餘之訴駁回。
訴訟費用由被告負擔。
    事實及理由
壹、程序方面：
　　被告經合法通知，未於言詞辯論期日到場，核無民事訴訟法
    第386條所列各款事由，應依原告之聲請，由其一造辯論而
    為判決。
貳、實體方面
一、原告起訴主張：被告於民國110年3月3日向原告承租原告所
    有門牌號碼臺北市○○區○○○路○段000巷00號3樓房屋（下稱系
    爭房屋），並立有租賃合約書（下稱系爭租約），約定租賃
    期限自110年3月20日至112年3月19日止，月租為新臺幣(下
    同)90,000元，應於每月10日前繳付，押金為180,000元。詎
    被告自110年8月起即開始積欠租金，扣除原給付之押金後，
    仍達2個月以上租金未繳，原告於110年12月6日寄律師函通
    知被告，如未於函到5日內給付租金，系爭租約即告終止，
    被告於110年12月13日收受無訛，惟置之不理，故系爭租約
    於110年12月18日即為終止，爰請求被告返還系爭房屋及並
    應給付扣除押金後之積欠租金270,000元。因系爭租約終止
    後，被告仍未返還系爭房屋而受有不當得利，致原告受有減
    少相當於租金之損害，原告自得請求被告給付相當於月租金
    之不當得利。又依系爭租約第6條第3項約定「延遲繳納租金
    自第七天起，每天加收月租金的百分之一做為逾期違約金」
    ，故原告自得請求被告給付每月27,000元違約金至返還系爭
    房屋之日止。爰依民法第767條第1項前段、第455條、第179
    條規定、系爭租約第6條第3項約定提起本件訴訟，並聲明：
    ㈠被告應將系爭房屋騰空遷讓返還予原告。㈡被告應給付原告
    270,000元，及自110年12月19日起至清償日止，按周年利率
    百分之五計算之利息。㈢被告應分別自110年10月20日與12月
    19日起，至騰空遷讓返還系爭房屋之日止，按月給付原告27
    ,000元與90,000元。㈣第㈠、㈡項請求，請依職權宣告假執行
    。
二、被告未於言詞辯論期日到場，亦未提出書狀作何聲明或陳述
    。
三、本院之判斷：
　㈠遷讓返還系爭房屋部分：
　⒈原告主張兩造於110年3月3日簽立系爭租約，被告向其承租其
    所有之系爭房屋，約定租賃期限自110年3月20日至112年3月
    19日止，月租為90,000元，應於每月10日前給付，被告自11
    0年8月起即未按期繳納租金，原告於110年10月22日以存證
    信函通知被告應繳納租金，未獲置理，原告再於110年12月6
    日委請律師發函通知被告，如未於函到5日內給付租金，系
    爭租約即告終止，被告於110年12月13日收受無訛等情，業
    據原告提出與所述情節相符之建物及土地登記謄本、系爭租
    約、北投山腳郵局存證號碼60號存證信函暨執據、務實法律
    事務所函暨掛號郵件投遞查詢資料等件為證（見本院卷第15
    至40、59至61頁）；而被告經合法通知，未於言詞辯論期日
    到場，亦未提出準備書狀為任何聲明或陳述，以為爭執，依
    民事訴訟法第280條第3項、第1項之規定，視同自認，是堪
    信原告之主張為真實。
  ⒉按所有人對於無權占有或侵奪其所有物者，得請求返還之，
    民法第767條第1項前段定有明文。次按承租人租金支付有遲
    延者，出租人得定相當期限，催告承租人支付租金，如承租
    人於其期限內不為支付，出租人得終止契約。租賃物為房屋
    者，遲付租金之總額，非達2個月之租額，不得依前項之規
    定，終止契約。其租金約定於每期開始時支付者，並應於遲
    延給付逾2個月時，始得終止契約。承租人於租賃關係終止
    後，應返還租賃物，民法第440條第1項、第2項、第455條前
    段分別定有明文。又按契約當事人之一方因他方遲延給付而
    催告其履行時，倘同時表明如於期限內不履行即解除契約，
    即係於催告之同時，表示附有停止條件之解除契約之意思表
    示，倘他方當事人未依限履行，則停止條件成就，解除契約
    之意思表示發生效力，毋須另為解除契約之意思表示（最高
    法院86年度台上字第2012號、87年度台上字第564號判決意
    旨參照）。經查：
　⑴本件被告向原告承租系爭房屋，自110年8月起即未按期給付
    租金，扣除被告給付之押金後仍達2個月以上租金，經原告
    於110年12月6日以律師函通知被告，如未於函到5日內給付
    租金，系爭租約即為終止，被告於110年12月13日收受無訛
    ，業如前述，揆諸前開規定及說明，被告既於收受原告請求
    給付租金之催告，並同時為附停止條件之終止契約意思表示
    後，始終未給付租金，原告終止系爭租約之意思表示即於被
    告於110年12月13日收受存證信函5日後成就，原告主張系爭
    租約已於110年12月18日終止，自無不合。
　⑵又系爭租約既經原告合法終止，被告已無合法占有使用系爭
    房屋之權源，自屬無權占有。則原告依民法第455條、第767
    條第1規定，請求被告遷讓返還系爭房屋，自屬有據。
　㈡積欠租金部分：
　　按承租人應依約定日期，支付租金，民法第439條前段定有
    明文。又押租金之主要目的在擔保承租人租金之給付及租賃
    債務之履行，故租賃關係消滅後，承租人如有欠租或其他債
    務不履行時，其所交付之押租金，發生當然抵充之效力(最
    高法院87年度台上字第1631號判決意旨參照)。查兩造約定
    系爭房屋之月租為90,000元，於每月10日前支付至原告設於
    永豐銀行忠孝分行帳戶內，此觀系爭租約第3條約定即明，
    則被告自有依約給付租金之義務。而被告自110年8月起即未
    繳交租金，業經認定如前，是迄110年12月18日原告合法終
    止系爭租約時，被告已積欠5個月租金共計450,000元(計算
    式：90,000×5=450,000)。又依系爭租約第3條約定，被告於
    簽約時業向原告繳付押金180,000元，且原告亦同意扣抵被
    告所欠上開租金，依此計算，被告尚應給付租金270,000元(
    計算式：450,000-180,000=270,000)。是原告依系爭租約之
    約定，請求被告給付積欠租金270,000元，核屬有據，自應
    准許。
　㈢相當租金之不當得利部分：　
　　按依不當得利之法則請求返還不當得利，以無法律上之原因
    而受利益，致他人受有損害為其要件，故其得請求返還之範
    圍，應以對方所受之利益為度；倘利益超過損害，應以損害
    為返還範圍，非以請求人所受損害若干為準。而無權占有他
    人所有物或地上物，可能獲得之相當於租金之利益，應以客
    觀上占有人所受之利益為衡量標準，非以請求人主觀上所受
    之損害為斷（最高法院104年度台上字第715號判決意旨參照
    ）。兩造間系爭租約於110年12月18日合法終止後，被告迄
    今仍未將系爭房屋返還予原告，即屬無權占有，被告自因無
    權占有系爭房屋，而可能獲得相當於租金之利益，原告亦因
    系爭房屋遭被告無權占有，致無法使用系爭房屋，而受有相
    當於租金之損害。又兩造間系爭租約所約定租金既為每月90
    ,000元，則原告主張以每月90,000元，作為計算被告無權占
    有系爭房屋可能獲得相當於租金之利益，應為可採。因此，
    原告請求被告自系爭租約終止後即110年12月19日起至返還
    系爭房屋之日止，按月給付原告90,000元，亦屬有據。 
  ㈣積欠租金之利息及違約金部分：　
  ⒈按稱租賃者，謂當事人約定，一方以物租與他方使用收益，
    他方支付租金之契約，承租人應依約定日期，支付租金，民
    法第421條、第439條定有明文。又給付有確定期限者，債務
    人自期限屆滿時起，負遲延責任。給付無確定期限者，債務
    人於債權人得請求給付時，經其催告而未為給付，自受催告
    時起，負遲延責任。其經債權人起訴而送達訴狀，或依督促
    程序送達支付命令，或為其他相類之行為者，與催告有同一
    之效力；遲延之債務，以支付金錢為標的者，債權人得請求
    依法定利率計算之遲延利息；應付利息之債務，其利率未經
    約定，亦無法律可據者，週年利率為5%，民法第229條第1項
    、第2項、第233條第1項前段、第203條分別定有明文。查本
    件關於租金部分之債務，其給付應有確定期限，即被告應自
    每月租金繳納期限截止日起負遲延責任，原告此部分僅請求
    自系爭契約終止翌日即110年12月19日起算之遲延利息，亦
    屬於法有據，應予准許。
　⒉至原告另以系爭租約第6條第3項「延遲繳納租金自第七天起
    ，每天加收月租金的百分之一做為逾期違約金，按天數計算
    。逾期違約金須於隔月租金一同匯入甲方(原告)帳戶，如乙
    方(被告)拒絕繳納則甲方有權由押金中扣除」之約定為據，
    主張被告應自扣除押金後之110年10月起，按月再給付27,00
    0元(計算式：90,000×1%×30＝27,000)至返還系爭房屋之日止
    等語。惟觀諸前揭文字內容，應係就因遲延所生之損害，依
    契約預定其賠償，而並無隻字片語約定被告應按月給付逾期
    違約金至返還系爭房屋之日止，是原告此部分之主張，即乏
    依據。又原告既已就遲付租金之利息請求如前，亦即法定利
    息年息5%，則原告復依系爭租約第6條第3項約定請求遲延利
    息之賠償，亦屬無據，不應准許。
四、綜上，原告依民法第455條、第767條第1項、第179條規定，
    請求被告應將系爭房屋全部騰空遷讓返還原告，並給付原告
    積欠之租金270,000元，及自起110年12月19日起至清償日止
    ，按週年利率5%計算之利息，暨自110年12月19日起至遷讓
    返還系爭房屋之日止，按月給付相當於租金之不當得利90,0
    00元，均屬有據，當應准許；逾此範圍之請求，則屬無據，
    應予駁回。
五、原告雖請求本院依職權宣告假執行，惟本件訴訟標的金額合
    計超過500,000元，且係適用通常訴訟程序而為判決，復無
    其他事由應依職權宣告假執行，本院當無從依職權宣告假執
    行，附此說明。
六、本件事證已臻明確，兩造其餘攻擊防禦方法及證據，核與判
    決之結果不生影響，爰不一一論列，併此敘明。 　　
七、訴訟費用負擔之依據：原告就違約金部分之主張，固經本院
    為此部分敗訴之判決，惟依民事訴訟法第77條之2之規定，
    以一訴附帶請求不併算其價額，因本件積欠違約金部分之請
    求係屬附帶請求，並未另併算裁判費用（最高法院96年度第
    4次民庭會議決議參照），而原告既就返還租賃物之請求全
    部勝訴，則本件全部訴訟費用自應依民事訴訟法第79條規定
    由被告負擔為適當，併予敘明。
中　　華　　民　　國　　111 　年　　9 　　月　　16　　日
                  民事第二庭    法　官　林禎瑩
以上正本係照原本作成。
如對本判決上訴，須於判決送達後20日內向本院提出上訴狀。如
委任律師提起上訴者，應一併繳納上訴審裁判費。
中　　華　　民　　國　　111 　年　　9 　　月　　16　　日
                                書記官  葉佳昕